---
title: "Análise de Regressão"
author: "Jair Guedes, Lucas Aurelio, Rafaelle Amorim"
date: "13 de outubro de 2016"
output: html_document
---
```{r setup, include=FALSE, echo=FALSE}

library(ggplot2)
theme_set(theme_bw())
library(dplyr)
library(RcmdrMisc)

dados.sal.edu.exp <- readXL("C:/Users/lucas/Downloads/11_dados_salario_educacao_experiencia.xlsx")

```

Nesse trabalho, iremos realizar uma <b>análise sobre um Modelo de Regressão Linear (MRLM)</b>.
<br>
Os dados utilizados na contrução do modelo possuem 3 variáveis:
<ul>
<li>Dependente/resposta: y.salario</li>
<li>Independente/fator: x1.educação</li>
<li>Independente/fator: x2.experiencia</li>
</ul>
<br><p>
Primeiro, vamos observar a distribuição dos dados para <i>x1.educacao</i> e <i>y.salario</i>:
```{r echo=FALSE}
ggplot(dados.sal.edu.exp, aes(x = x1.educacao, y = y.salario)) + labs(title="Dispersão Educação_x_Salário",x="Anos de Educação", y="Salário anual(milhares)")+
  geom_point()
```
</br>
Podemos observar que há um certo comportamento crescente para a distribuição entre as variáveis educação e salário. O que pode ser um indício da uma relação linear positiva.
</br>
Já para <i>x2.experiencia</i> e <i>y.salario</i>, temos:
```{r echo=FALSE}
ggplot(dados.sal.edu.exp, aes(x = x2.experiencia, y = y.salario))+labs(title="Dispersão Experiência_x_Salário",x="Anos de Experiência", y="Salário anual(milhares)")+ 
  geom_point()
```
</br>
Imediatamente percebemos que a relação entre essas duas variáveis é maior que a relação entre <i>x1.educacao</i> e <i>y.salario</i>, uma vez que se passada uma linha reta o mais próximo possível dos pontos (ideia de um modelo linear) as diferenças serão menores. Logo, há uma boa probabilidade de existir uma relação linear entre essas duas variáveis.
</br><p>
Agora, vamos analisar a correlação das variáveis.
</br>
Primeiro, temos que transformar o dados do dataframe em matrizes:
```{r}
#matriz com os valores de sálarios anuais
salario <- as.matrix(dados.sal.edu.exp$y.salario)
#matriz com os valores de anos de educação
educacao <- as.matrix(dados.sal.edu.exp$x1.educacao)
#matriz com os calores de anos de experiência
experiencia <- as.matrix(dados.sal.edu.exp$x2.experiencia)
```
Agora, com essas matrizes, podemos estimar os coeficientes de correlação entre as variáveis.
Assim, para a correlação entre <i>x1.edcuacao</i> e <i>y.salario</i>, temos:
```{r}
p.educacao.salario <- cov(salario,educacao)/(cov(salario)*cov(educacao))
p.educacao.salario
```
E para a correlação entre <i>x2.experiencia</i> e <i>y.salario</i>, temos:
```{r}
p.experiencia.salario <- cov(salario,experiencia)/(cov(salario)*cov(experiencia))
p.experiencia.salario
```
Ambos os coeficientes de correlação são menores que 0.19, o que indica uma correlação bem fraca.
</br>
Assim, considerando como hipótese nula:
<ul>
<li>Ho: ρ = 0</li>
</ul>
para cada uma das correlações entre as variáveis, podemos realizar o teste de significância.
Primeiro para a correlação entre <i>x1.educacao</i> e <i>y.salario</i>:
```{r}
cor.test(dados.sal.edu.exp$y.salario,dados.sal.edu.exp$x1.educacao)
```
Agora para <i>x2.experiencia</i> e <i>y.salario</i>:
```{r}
cor.test(dados.sal.edu.exp$y.salario,dados.sal.edu.exp$x2.experiencia)
```
Assim, como os 'p-valor' dos testes são muito próximos de zero, rejeitamos Ho.
</b><p>
Nessa etapa do trabalho vamos estimar os valores de βi. Para isso, temos as matrizes:
```{r}
#matriz com os valores de salario
matrizY <- salario
matrizY
#matriz com os valores de anos de educação e anos de experiência
matrizX <- cbind(c(1,1,1,1,1),educacao,experiencia)
matrizX
```
Agora, estimamos os coeficientes.
```{r}
transX <- t(matrizX)
transXX <- transX%*%matrizX
invTransXX <- solve(transXX)
transXY <- transX%*%matrizY

matrizCoeficientes <- invTransXX%*%transXY
matrizCoeficientes
```
Logo, temos:
<ul>
<li>β0 = -23.75</li>
<li>β1 = -0.25</li>
<li>β2 = 5.5</li>
</ul>
</br><p>
Agora, a partir da matriz dos coeficientes que estimamos, e da matriz dos valores de Xi(<i>matrizX</i>), podemos obter a matriz de estimativas dos valores previstos:
```{r}
matrizYi <- matrizX%*%matrizCoeficientes
matrizYi
```
Assim, temos os valores acima como o vetor dos valores previstos.
</br><p>
```{r}
```

```{r}
```